【裁判字號】    98,易,2370
【裁判日期】    981231
【裁判案由】    傷害等
【裁判全文】
臺灣板橋地方法院刑事判決              98年度易字第2370號
公  訴  人  臺灣板橋地方法院檢察署檢察官
被      告  乙○○
                      樓
上列被告因傷害案件，經檢察官提起公訴（98年度偵字第21205
號），本院判決如下：
    主  文
乙○○無罪。
    理  由
一、公訴意旨略以：緣告訴人丙○○於民國98年6 月5 日23時許
    ，在臺北縣板橋市○○街44號前，徒手毆打被告乙○○之頭
    部，致乙○○因而受有左眼周圍挫傷瘀青、左眉眶裂傷等傷
    害。兩人乃相約於同年月11日20時許，在臺北市中山區○○○路409 號2 樓商談和解事宜，惟乙○○竟因不滿丙○○提
    出之和解金額過低，乃於同日22時許以其門號0000000000號
    行動電話撥打至丙○○女友甲○○之0000000000號行動電話
    門號，向丙○○恫以：「你在給我裝肖尾嗎，以後就不要給
    我遇到，不然我不會放過你」等加害丙○○及其家人生命、
    身體之言語，致生危害於丙○○之安全，因認被告涉犯刑法
    第305 條之恐嚇危害安全罪嫌。
二、按犯罪事實，應依證據認定之，無證據不得認定犯罪事實，
    又不能證明被告犯罪者，應諭知無罪之判決，刑事訴訟法第
    154 條第2 項、第301 條第1 項分別定有明文。又認定不利
    於被告之事實，須依積極證據，苟積極證據不足為不利於被
    告事實之認定時，即應為有利於被告之認定，更不必有何有
    利之證據。又認定犯罪事實所憑之證據，雖不以直接證據為
    限，間接證據亦包括在內，然而無論直接或間接證據，其為
    訴訟上之證明，須達於通常一般人均不致有所懷疑，而得確
    信其為真實之程度，始得據為有罪之認定（最高法院30年上
    字第816 號及76年臺上字第4986號判例參照）。另告訴人之
    告訴，係以使被告受刑事訴追為目的，是其陳述是否與事實
    相符，仍應調查其他證據以資審認（最高法院52年台上字第
    1300號判例參照）。
三、本件公訴人認被告涉犯恐嚇罪嫌，主要係以：(一)告訴人於警
    詢及偵訊中之供述；(二)證人甲○○於警詢及偵訊中之證述，
    為其論據。惟訊據被告於警詢及本院審理時則均堅詞否認有
    何恐嚇犯行，辯稱：伊於丙○○、甲○○離開臺北市中山區
    ○○○路409 號2 樓談判地點後，雖有打電話給甲○○及丙○○，但並沒有對丙○○說：「你在給我裝肖尾嗎，以後就
    不要給我遇到，不然我不會放過你」等語。經查：
    (一)依告訴人於98年6 月12日警詢時陳稱：「我當天因為之前
      傷害案，所以到『嗑茶茶藝館』的包廂和乙○○談和解的
      事，沒想到對方帶了6 名陌生人來助勢。我原本要釋出善
      意賠償他18,000元，但乙○○卻說：『不然我也給你打，
      然後我再賠償你18,000元』，我說：『如果你願意原諒我
      的話，那我給你打』，又說：『我賠償36,000元』，那6
      名男子便開始鼓譟說我很臭屁，不怕死（閩南語）。那6
      名男子說我不怕死這句話讓我心生畏懼。於是我問他們到
      底要賠償多少才可以，他們便說看我的誠意，還說看我的
      穿著似乎很有錢，叫我想辦法去籌錢，當時我想要離開，
      但是包廂內他們那群人將門口擋住，並圍坐在我和甲○○
      身邊。我和他們說：『我今天只能支付36,000元，如果要
      更多的話我沒有辦法，我要打電話回家和家人拿出10萬元
      』，於是我就趁機帶著甲○○離開」「大約10分鐘後，乙○○便以行動電話0000000000電話打給甲○○問：『要賠
      償的錢拿到了嗎？』我就和乙○○說：『我家人不答應這
      樣的和解方式』。乙○○便說：『你在給我莊校維嗎？以
      後就不要給我遇到，不然我不會放過你（閩南語）』，講
      完這句話使我非常害怕。於是我就和他說：『那我們法院
      見』後，就掛電話」等語（偵卷第9 至10頁），及其於98
      年8 月20日偵訊時自稱：「（乙○○有無在98年6 月11日
      20時在臺北市○○○路409 號2 樓，在電話中以台語恐嚇
      你，說『你在給我裝肖尾嗎，以後就不要給我遇到，不然
      我不會放過你』？）他不是在電話中恐嚇我，他是當面恐
      嚇我，他原本是問我想不想和解，要我到該處去，我和我
      女朋友一去，我看到他們有7 個人，問我帶多少錢來想談
      和解，我說我帶36,000元，乙○○其中1 個朋友說太少，
      叫我回去再拿錢，並說『你拿那麼少錢來，是在裝肖尾嗎
      ，這樣子你們也敢來，根本是在找死』」（偵卷第42頁）
      ，可知案發當晚係先有被告1 名同行友人對告訴人稱：「
      你拿那麼少錢來，是在裝肖尾嗎，這樣子你們也敢來，根
      本是在找死」（此部分檢察官並未認定被告乙○○與該人
      有共犯關係，亦未予以訴追）；其後，迨告訴人及甲○○
      離開現場約10分鐘後，被告再以其0000000000門號撥打甲○○0000000000門號，並在電話中對告訴人稱：「你在給
      我裝肖尾嗎，以後就不要給我遇到，不然我不會放過你」
      。然而，告訴人丙○○於本院審理時卻稱：「（被告是否
      曾經對你說『以後不要被他遇到，不然不會放過你』？）
      確實有人以被告乙○○的手機號碼從電話那邊用台語對我
      說『你給你爸裝肖尾，以後不要讓我們遇到，不然你爸不
      會放過你』這句話，但我不知道是否是被告乙○○的聲音
      」「（你聽完剛才用台語說的這句話後，有很生氣嗎？）
      沒有很生氣，我很慶幸我可以走」「（你會害怕嗎？）確
      實會」「（你可以確定電話中說這句話的人是被告乙○○
      嗎？）不能確定」等語（本院卷第58頁），可知告訴人對
      於以電話對其陳述：「以後不要被他遇到，不然不會放過
      你」等語之人究竟是不是被告乙○○，並非十分肯定，參
      以被告雖係甲○○的乾哥哥，但卻與告訴人丙○○沒有任
      何交情或關係，本難期待其能僅憑與被告乙○○見面談判
      幾十分鐘，即能辨識與其在電話交談者確為被告，況且告
      訴人於警詢、偵訊時並未說明其認定係被告對其陳述：「
      以後不要被他遇到，不然不會放過你」等語之依據，自難
      僅因其警詢、偵訊所言與審理時所述不一，即竟謂審理時
      翻異所言不實。再者，由告訴人於偵訊時所稱：「他不是
      在電話中恐嚇我，他是當面恐嚇我」等語（偵卷第42頁）
      ，可知實際令被告有恐懼感者，僅有在談判現場由被告另
      1 名友人所稱：「你拿那麼少錢來，是在裝肖尾嗎，這樣
      子你們也敢來，根本是在找死」等語，此行為既非被告本
      人所為，復無證據證明與被告有何關連，檢察官對此行為
      亦未提起公訴，則縱認被告有以電話對告訴人表示：「以
      後不要被他遇到，不然不會放過你」等語，在告訴人及甲○○已搭乘計程車遠離談判地點之客觀情狀下，是否確實
      導致告訴人因而心生畏怖，亦甚有疑義。
    (二)證人甲○○於98年6 月12日警詢係稱：「98年6 月11日20
      時許，因為我男朋友丙○○要和乙○○談論傷害案和解事
      宜，所以我們就一起到嗑茶茶藝館（臺北市○○○路409
      號2 樓）。當天一到茶藝館，就發現有6 名陌生男子陪同
      乙○○在包廂內要一起談論和解事宜。一開始那6 名男子
      其中一人便說要賠償多少錢？我男朋友丙○○說要賠償新
      台幣18,000元，但是乙○○卻說：『不然我也給你打，然
      後我再賠償你18,000元』，丙○○說：『如果你願意原諒
      我的話，那我給你打』，又說『賠償36,000元』，那6 名
      陌生男子便說到樓上星光大道（一家酒店）也不夠花，那
      6 名陌生男子便始鼓噪說我男朋友很臭屁，不怕死（閩南
      語）。於是我男朋友問他們到底要賠償多少才可以，他們
      便說看我男朋友的誠意，他們有說看找男朋友的穿著似乎
      很有錢，叫我男朋友想辦法去籌錢。我男朋友和他們說他
      今天只能先拿出36,000元，如果要更多錢的話他要打電話
      回家拿錢，於是對方一群人才肯讓我們離開包廂到二樓的
      櫃檯去打電話連絡家人。在我們離開包廂後，我男朋友便
      拉著我叫我趕快和他離開茶藝館」「在我們離開茶藝館後
      約10分鐘，乙○○以行動電話0000000000打給我的行動電
      話0000000000，乙○○問我們『錢拿到了嗎？』，我男朋
      友就和他說『因為家人不同意他這樣的方示處理傷害案和
      解，所以沒有拿到錢』。至於接下來乙○○和我男朋友說
      什麼話，我都沒有聽見。最後我只知道我男朋友說法院見
      ，之後就掛電話了」等語（偵卷第22至23頁），並未提及
      被告曾向告訴人恐嚇說：「以後不要被他遇到，不然不會
      放過他」等語。其後，該證人於98年8 月20日偵訊時雖具
      結證稱：「我們最後雖然能夠脫身，但乙○○有打電話過
      來，要丙○○聽電話，向丙○○恐嚇說：『以後不要被他
      遇到，不然不會放過他』」等語（偵卷第43頁），但並未
      說明其係如何得知被告曾向告訴人恐嚇說：『以後不要被
      他遇到，不然不會放過他』」等語。其後，該證人於本院
      依職權訊問時雖具結補充證稱：「我於偵訊中所說乙○○
      有打電話過來，要丙○○聽電話，向丙○○恐嚇說『以後
      不要被他遇到，不然不會放過他』不是我親耳聽到的，這
      是丙○○轉述的」（本院卷第56頁），然其於檢察官詢問
      「乙○○打兩通電話與丙○○交談的部分，丙○○有跟你
      轉述這兩通通話的內容嗎？」時，卻先稱：「沒有」，旋
      又改稱：「我剛才誤解檢察官的問題，正確的情形是丙○○有轉述電話中有人說『以後不要被他遇到，不然不會放
      過他』」等語（本院卷第57頁），則其所知究竟是否係經
      告訴人轉述得知，已非無疑。甚者，該證人在告訴人於同
      一期日表示：「（你聽到有人在電話中說「以後不要被他
      遇到，不然不會放過你」這些話後，有無馬上轉述給證人
      林？）我沒有轉述給證人林，當時是在計程車上，電話很
      大聲，證人林坐我旁邊她應該是這樣聽到的」等語（本院
      卷第58頁）後，旋又改稱：「（就剛才告訴人提到在計程
      車上傅打電話過來說的用台語對他說『你給你爸裝肖尾，
      以後不要讓我們遇到，不然你爸不會放過你』這句話，且
      當時音量很大，有無這件事情？）有。但我並不是非常確
      定有聽到這句話」等語（本院卷第58頁反面），核與其先
      前所述內容並不一致，且其既然不是非常確定有聽到這句
      話，又如何能夠確定在電話中對告訴人說「你給你爸裝肖
      尾，以後不要讓我們遇到，不然你爸不會放過你」這句話
      的人就是被告？故其所言是否屬實，確屬有疑。況且，關
      於接聽系爭恐嚇電話的地點，證人甲○○於本院審理時係
      證稱：「（丙○○轉述給妳的這通電話，是在哪裡接聽的
      ？）是在現場的樓下」等語（本院卷第56頁），然告訴人
      卻明白陳述是在計程車上接聽的（本院卷第58頁），兩者
      所述顯然齟齬，倘其自始確係因為來電者聲音很大而當場
      聽見陳述內容，為何未於第一時間明確陳述？而係等到告
      訴人具體陳述聽聞該句話的時間、地點及方式後，始翻異
      前詞？故其於警詢、偵訊及本院訊問之初所為證詞，在無
      其他具體證據佐證屬實之情形下，實難遽予採信。至其後
      來改變證詞所為陳述，則因無法明確確認有無聽見該句話
      ，而無法確定係被告在電話中對告訴人所為陳述，仍無法
      作為不利被告認定之依據。
四、綜上所述，本案除告訴人之指訴及證人甲○○之證詞外，並
    無其他客觀證據（按連被告0000000000號門號與證人甲○○
    0000000000門的通聯紀錄查閱紀錄都沒有）可供佐證，而該
    2 人所為陳述既分別有前述瑕疵可指，被告又自始至終否認
    犯罪，則在無其他積極證據足認被告確實有對告訴人為前述
    恐嚇犯行之情形下，本院實難僅依前述2 項有瑕疵之證據，
    形成被告有為前述恐嚇犯行之確信。本案既不能證明被告犯
    罪，爰依法諭知無罪之判決。
五、按除簡式審判程序、簡易程序及第376 條第1 款（即最重本
    刑為3 年以下有期徒刑、拘役或專科罰金之罪）、第2 款（
    即刑法第320 條、第321 條之竊盜罪）所列之罪之案件外，
    第一審應行合議審判，刑事訴訟法第284 條之1 。本案被告
    被訴刑法第305 條之恐嚇罪，屬前揭刑事訴訟法第376 條第
    1 款之罪，得由法官獨任審判，附此敘明。
據上論斷，應依刑事訴訟法第284 條之1 、第301 條第1 項，判
決如主文。
本件經檢察官林慈雁到庭執行職務。
中    華    民    國    98    年    12    月    31    日
                  刑事第十三庭  法  官  楊明佳
以上正本證明與原本無異。
如不服本判決應於收受送達後10日向本院提出上訴書狀，並應敘
述具體理由；其未敘述上訴理由者，應於上訴期間屆滿後20日內
向本院補提理由書（均須按他造當事人之人數附繕本）「切勿逕
送上級法院」。
                                書記官  林金良
中    華    民    國    98    年    12    月    31    日


司法院資訊處製作；財團法人民間司法改革基金會備份。
